【裁判字號】    95,簡上,56
【裁判日期】    950621
【裁判案由】    損害賠償等
【裁判全文】
臺灣板橋地方法院民事判決              95年度簡上字第56號
上  訴  人  乙  ○
訴訟代理人  丙  ○
被上 訴 人  甲○○
上列當事人間請求損害賠償等事件，上訴人對於中華民國95年1
月11日本院板橋簡易庭94年度板簡字第3468號第一審判決提起上
訴，於95年6月7日言詞辯論終結，本院判決如下：
    主          文
上訴駁回。
第二審訴訟費用由上訴人負擔。
    事 實 及 理 由
壹、程序方面：被上訴人經合法通知，未於言詞辯論期日到場，
    核無民事訴訟法第386 條各款所列情形，爰依上訴人之聲請
    ，由其一造辯論而為判決。
貳、當事人之主張：
一、上訴人方面：
    聲明：(一)原判決廢棄。(二)被上訴人應給付上訴人新臺幣（下
    同）112,500元。
    其主張及陳述除與原判決記載相同者，茲引用之外，補稱：
(一)上訴人為第三手，於民國88年8 月進住，被上訴人以房屋漏
    水聲請調解，找水電工人進入上訴人住宅，硬說是上訴人房
    屋浴缸下方浸水，上訴人已於93年10月22日修妥。被上訴人
    得寸進尺，又要求修理其天花板及油漆，並道歉請求精神上
    賠償20萬元，不久鄰居告知該天花板裂縫乃十年前之事，曾
    告過建商敗訴，上訴人始知受騙，被上訴人毫無事實胡亂指
    摘，致上訴人氣得心臟病發作。鈞院執行處黎文德法官前曾
    親至現場查看，結果毫無浸水情事，被上訴人之律師乃撤回
    告訴。被上訴人勾結建築師公會，檢查報告並非事實，標的
    物天花板裂縫長達80公分，裂縫處表面已呈鈣化白色結晶，
    並非近年才發生，都是建商偷工減料所致，與上訴人毫無關
    係。
(二)明明沒有漏水的事，被上訴人卻還告我，我是88年進住，這
    個房子有三次整理，我也是受害人，我的水管也不通，我有
    請師傅來修理，也有跟他道歉了實在沒有道理。
(三)證據：援用第一審所提證據外，並聲請履勘現場。
二、被上訴人方面：被上訴人經合法通知，未於言詞辯論期日到
參、本院依職權調取本院94年度執字第3633號執行卷宗、92年度
    板核字第8817號卷宗、93年度板簡調字第96號卷宗。
肆、得心證之理由：
一、本件上訴人起訴主張其為坐落台北縣永和市○○路17巷7 弄
    2 號8 樓住戶，被上訴人則係同號7 樓住戶，而系爭大樓完
    工迄今已13餘年，歷經多次地震天災，樓地板產生龜裂及水
    管接頭鬆脫破損乃屬自然現象，被上訴人竟以漏水為由對上
    訴人濫行起訴，復於上訴人修復漏水計支出25,000元後，竟
    仍向鈞院民事執行處聲請強制執行，嗣經鈞院民事執行處法
    官前往現場履勘後始發覺並無漏水，被上訴人始撤回強制執
    行，上訴人多年來所為造成被上訴人多次出庭，疲於奔命，
    頭痛不已，精神煥散，並嚴重毀損上訴人名譽，為此依據公
    寓大廈管理條例第12條規定，請求被上訴人應分擔漏水修復
    費用之一半即12,500元及依侵權行為損害賠償請求權之法律
    關係請求被上訴人應賠償上訴人100,000 元之精神慰撫金，
    因而聲明請求被上訴人應給付上訴人112,500 元等語。
二、經查，兩造前因系爭上、下樓層房屋漏水糾紛，前經台北縣
    永和市調解委員會於92年10月15日成立調解（92年民調字第
    310 號），內容如下：「兩造當事人須於92年10月25日前完
    成以下應履行之責任修復完畢。（甲）兩造當事人關於永元
    路17巷7 弄2 號7 樓及8 樓水管部分，各由兩造當事人自覓
    水電專業技師修理，費用部分由兩造當事人各支付一半。（
    乙）關於永元路17巷7 弄2 號8 樓浴室的排水系統由對造人
    （按即上訴人）自行修復，費用由對造人負擔」，並經本院
    准予核定在案（本院92年度板核字第8817號）。嗣被上訴人
    又於93年4 月15日對上訴人起訴請求修復系爭房屋漏水（本
    院93年板簡調字第96號），於強制調解程序中，經本院送請
    台灣省建築師公會台北縣辦事處鑑定結果如下：「1.鑑定標
    的物之漏水房間因設有暗架夾板天花板，為使鑑定作業順利
    ，於鑑定會勘同時派員將漏水範圍之天花板拆除，並加以拍
    賣及測量。拆除天花板過程發現天花板上方已存有相當多的
    積水。2.經現場勘查結果，標的物天花板之漏水主要來源為
    天花板有一條長達80公分之裂縫且裂縫漏水之表面已呈鈣化
    白色結晶體，此現象表示長時間持續性漏水狀況。其附近天
    花板、各類露明管路及其週邊牆面則無發現明顯漏水及潮溼
    現象。3.經調閱大樓之給排水平面圖，依平面圖顯示8 樓浴
    廁位置與同棟4 至7 樓浴廁並非位於同一垂直平面位置，8
    樓浴廁之給排水管路配置已重新調整，故該等管路屬8 樓所
    有應當無誤。4.經檢視比對7 樓及8 樓之平面現況，顯示7
    樓天花板漏水處之裂縫位置與八樓浴缸樓板下方之污排水管
    交接，且由8 樓浴缸內地坪呈潮濕現象研判漏水問題應屬8
    樓浴缸樓板下方之污排水管接頭鬆脫或管材劣化破損，而導
    致7 樓長時間持續性集中漏水現象。」，業經本院依職權調
    上開92年度板核字第8817號、93年度板簡調字第96號案件卷
    宗核閱屬實，並有台灣省建築師公會台北縣辦事處93年7 月
    13日台建師北鑑字第238 號鑑定報告書附於前述93年度板簡
    調字第96號案件卷宗內可參。是依上開鑑定報告書所示，本
    件被上訴人系爭7 樓房屋確有房間長期持續性集中漏水現象
    ，且該漏水問題乃係因上訴人之系爭8 樓房屋浴缸樓板下方
    專用之污排水管接頭鬆脫或管材劣化破損而導致，其漏水處
    附近天花板、各類露明管路及其週邊牆面則無發現明顯漏水
    及潮溼現象，足證本件被上訴人7 樓房屋漏水現象並非兩造
    專有部分之共同壁及共同樓地板內之管線所造成，而單純係
    上訴人8 樓浴缸樓板下方專用之污排水管接頭鬆脫或管材劣
    化破損所造成，顯係可歸責於上訴人自己浴缸污排水管接頭
    、管材破損或鬆脫之事由所致，而與兩造之共同壁或共同樓
    板內之管線無關，自無公寓大廈管理條例第12條所指之共同
    壁及樓地板或其內管線之修繕費用應由上下方區分所有權人
    共同負擔之適用餘地。是依兩造上開調解書之內容所載「（
    乙）關於永元路17巷7 弄2 號8 樓浴室的排水系統由對造人
    （按即上訴人）自行修復，費用由對造人負擔」，則本件被
    上訴人7 樓房屋漏水原因既乃係因上訴人8 樓浴室之排水管
    系統所導致，上訴人依上開調解內容約定本應自行負擔其修
    復費用，且依民法第737 條規定，和解有使當事人所拋棄之
    權利消滅，及使當事人取得和解契約所訂明權利之效力，上
    訴人既已承諾自行負擔費用修復上述漏水情事，亦無再向他
    方即被上訴人請求分擔費用之權利，從而上訴人主張其因此
    支出之修復費用25,000元之應依公寓大廈管理條例第12條規
    定，由被上訴人共同負擔二分之一即12,500元一節，顯屬無
    據，自不能准許。另依民法第191 條第1 項規定，土地上之
    建築物或其他工作物所致他人權利之損害，由工作物之所有
    人負賠償責任，上訴人既為上述房屋之所有人，對於其設備
    自應注意保管維護，以避免損害他人之權利，而物品本有使
    用年限，老化而喪失其原有作用乃屬平常，而上述上訴人所
    有之房屋已經完工使用十餘年，其設備自有老化之可能，且
    其老化現象並經臺灣省建築師公會臺北縣辦事處指派建築師
    鑑定屬實，上訴人自應負維護修理之責任，以免因設備老化
    而損害被上訴人之房屋，上訴人推稱此部分屬建商之責任，
    並非可採；至於上訴人指摘臺灣省建築師公會臺北縣辦事處
    之鑑定報告有缺失一節，並未舉證證明其所言屬實，亦無可
    採；而上訴人又聲請本院至現場履勘，因上訴人自承上述漏
    水已經修復完畢，且經本院執行處法官至現場履勘屬實，有
    94年4 月21日執行筆錄可參，此經本院調取94年度執字第36
    33號執行事件卷宗核閱屬實，並無再至現場履勘必要，上訴
    人此部分聲請不應准許，併此敘明。
三、上訴人又主張被上訴人以漏水為由對上訴人濫行起訴（本院
    93年板簡調字第96號），復於上訴人修復漏水計支出25,000
    元後，竟仍向鈞院民事執行處聲請強制執行（本院94年執字
    第3633號），經本院民事執行處法官前往現場履勘後始發覺
    並無漏水，上訴人多年來所為造成被上訴人多次出庭，疲於
    奔命，頭痛不已，精神煥散，並嚴重毀損上訴人名譽等節，
    惟查，本件被上訴人所有上述7 樓房屋漏水問題既確可歸責
    於被上訴人8 樓浴室專有之排水管系統瑕疵所致，則被上訴
    人對之起訴請求修復，本屬其依法就所有房屋所有權行使排
    除侵害之合法權利，自難謂有何不法侵害原告權益可言。上
    訴人又主張已於93年10間即將上開漏水問題修復，但被上訴
    人卻又於94年1 月間持上開調解書為執行名義向本院民事執
    行處聲請強制執行一節，惟查，本院民事執行處法官於94年
    4 月21日前往現場履勘，被上訴人7 樓房屋天花板固確已乾
    燥而無濕痕，有上開執行案卷內執行筆錄可參，但被上訴人
    於發覺原告已完修後，旋即於94年5 月12日即行撤回該強制
    執行之聲請及撤回前案修復漏水之起訴，參酌被上訴人房屋
    漏水問題本屬長期持續性現象，被上訴人於上訴人修復後相
    當時間經過且聲請本院強制執行確認未再行漏水後即行撤回
    ，本係用以保障自身權益，自難謂係有何不法濫行欺詐或侵
    害上訴人名譽之情形可言，且經法院核定之調解得逕向法院
    聲請強制執行，亦為正當權利之行使，並不構成對債務人之
    侵權行為，從而上訴人本於侵權行為損害賠償請求權之法律
    關係請求被上訴人應賠償上訴人100,000 元之精神慰撫金一
    節，並無理由，不能准許，應併予駁回。
四、綜上所述，本件上訴人主張依據公寓大廈管理條例第12條規
    定請求被上訴人應分擔漏水修復費用12,500元，及依侵權行
    為損害賠償請求權之法律關係請求被上訴人應賠償上訴人10
    0,000 元之精神慰撫金，合計請求被上訴人應給付上訴人11
    2,500 元，為無理由，均應予駁回。原審為上訴人敗訴之判
    決，並無不合。上訴意旨指摘原判決不當，求予廢棄改判，
    上訴為無理由，應予駁回。
伍、本件事證已臻明確，兩造其餘主張及攻擊防禦方法與證據，
    經本院斟酌後，與本件判決結果已不生影響，故不一一論列
    ，附此敘明。
陸、結論：本件上訴為無理由，依民事訴訟法第436條之1第3項
    、第449條第1項、第463條、第78條，判決如主文。
中    華    民    國    95    年    6     月    21    日
            民事第一庭審判長法  官  李世貴
                            法  官  楊千儀
                            法  官  許瑞東
以上正本證明與原本無異
本判決不得上訴
中    華    民    國    95    年    6     月    21    日
                            書記官  賴玉芬


司法院資訊處製作；財團法人民間司法改革基金會備份。
